【裁判字號】    95,簡上,96
【裁判日期】    950804
【裁判案由】    給付報酬金
【裁判全文】
臺灣高雄地方法院民事判決              95年度簡上字第96號
上  訴  人  新利鼎生技實業股份有限公司
法定代理人  丙○○
訴訟代理人  丁○○
被上訴人    大佾室內裝修設計有限公司
法定代理人  乙○○
訴訟代理人  甲○○
當事人間請求給付報酬金事件，上訴人對於民國94年11月30日本
院高雄簡易庭94年度雄簡字第528 號第一審判決提起上訴，本院
於民國95年7月21日言詞辯論終結，判決如下：
    主  文
上訴駁回。
第二審訴訟費用由上訴人負擔。
    事實及理由
一、本件上訴人經合法通知，未於言詞辯論期日到場，核無民事
    訴訟法第396 條所列各款之情形，爰依被上訴人聲請，由其
    一造辯論而為判決。
二、被上訴人起訴主張：伊於民國91年10月23日與上訴人訂立裝
    修工程合約，承作上訴人預定設置在高雄市遠東百貨股份有
    公司（下稱大遠百百貨公司）1 樓之臨時櫃（下稱系爭專櫃
    ），雙方約定工程款為新台幣（下同）240,000 元，嗣伊依
    約完工，並於同年10月31日將系爭專櫃擺設在上開百貨公司
    內，交付予上訴人使用，詎上訴人僅給付伊工程款120,000
    元，迄未給付其餘120,000 元；又伊於92年4 月間承作上訴
    人定作之騎樓立式招牌，暨代辦招牌廣告及樹立廣告許可證
    之申請，嗣伊亦依約完成招牌並設立完妥，且代辦取得前揭
    許可證，詎上訴人拒付工程款及代辦費合計18,500元。爰依
    兩造間承攬契約之法律關係提起本訴，並聲明求為判決上訴
    人應給付伊138,500 元，及自93年10月26日起至清償日止，
    按年息5%計算之利息。經原審判命上訴人應給付被上訴人12
    0,000 元，及自上開日期起至清償日止，按年息5%計算之利
    息，而駁回被上訴人其餘之訴（即騎樓立式招牌暨代辦費合
    計18,500元部分），上訴人不服，就其敗訴部分提起上訴；
    被上訴人就其敗訴部分未據上訴，而告確定，並於本院聲明
    ：上訴駁回。
三、上訴人則以：系爭專櫃作得太小，與大遠百百貨公司之場地
    面積及原先設計不符，而有瑕疵，經伊通知被上訴人修補，
    被上訴人未予修繕，伊自得拒付其餘工程款；又系爭專櫃未
    經驗收，被上訴人亦未交付竣工圖，而不符請款條件，伊依
    約亦毋庸給付等語，資為抗辯。並於本院聲明：(一)原判決不
    利於上訴人部分廢棄。(二)上廢棄部分，被上訴人在第一審之
    訴駁回。
四、兩造不爭之事實：
  (一)兩造於91年10月23日訂立裝修工程合約，由被上訴人承作上
    訴人預定設置在高雄市大遠百百貨公司1 樓之系爭專櫃，雙
    方約定工程款為240,000元。
  (二)被上訴人於91年10月31日將系爭專櫃擺設在上開百貨公司內
    ，交付予上訴人使用。
  (三)上訴人已給付工程款120,000元，迄未給付其餘120,000元。
五、本件依兩造之陳述，應審究之爭點在於：(一)系爭專櫃有無瑕
    疵？(二)系爭專櫃有無經驗收？被上訴人有無交付竣工圖予上
    訴人？如未經驗收或未交付竣工圖，上訴人得否以此為由拒
    絕給付承攬報酬？
六、系爭專櫃有無瑕疵？
    按當事人主張有利於己之事實者，就其事實有舉證之責任，
    民事訴訟法第277 條前段定有明文。本件上訴人主張系爭專
    櫃施作得過小，與展示場地面積及原先設計不符，而有瑕疵
    等情，為被上訴人所否認，依前開規定，自應由上訴人就系
    爭專櫃確有瑕疵乙節負舉證之責。惟上訴人迄至本件言詞辯
    論終結時止，均未能舉證以實其說，是其前揭主張，自無可
    採。又上訴人既不能證明系爭專櫃有瑕疵存在，其即無從行
    使瑕疵擔保請求權、主張減少價金，而拒付剩餘1/2 之工程
    款120,000元。
七、系爭專櫃有無經驗收？被上訴人有無交付竣工圖予上訴人？
    如未經驗收或未交付竣工圖，上訴人得否以此為由拒絕給付
    承攬報酬？
  (一)按承攬報酬應於工作交付時給付之，民法第505 條第1 項前
    段定有明文。經查，被上訴人業於91年10月31日將系爭專櫃
    交付予上訴人乙節，為兩造所不爭；且上訴人確有使用系爭
    專櫃，亦據其自承在卷（原審卷第157 頁）；又系爭專櫃之
    展期為91年11月1 日至同年月15日共計15天，亦據大遠百百
    貨公司函覆本院明確，有95年6 月2 日大遠百營一字第9506
    02號函附卷可稽。職是，以被上訴人業已交付系爭專櫃，上
    訴人於受領後甚已使用15日，依上開規定，上訴人自應給付
    承攬報酬。
  (二)上訴人雖主張系爭專櫃未經驗收，且被上訴人未交付竣工圖
    ，而不符請款條件等語。而被上訴人固自承兩造並未會同驗
    收系爭專櫃，伊亦未交付竣工圖予上訴人各節。惟查：
  1.核閱卷附裝修工程合約書（原審卷第10頁），該合約書第2
    條「付款條件」下雖有工程款分3 期給付，即合約簽訂日給
    付20 %、進料施工日給付60% 、完工驗收給付20% 等定型化
    約款，然其旁「簽收人欄」卻毫無簽收紀錄；且縱使兩造未
    會同驗收，扣除完工驗收應付之20% 工程款，上訴人亦應給
    付80 %之工程款，惟其迄今僅給付1/2 即50% 之工程款。則
    由兩造履約之經過，就此分期給付之約款並未嚴格踐行，而
    難認其等就此合約條款不具隨同情事調整之默示合意；何況
    ，所謂驗收應屬瑕疵發見之性質，而從速檢查受領之工作物
    以發見瑕疵，本屬定作人為行使瑕疵擔保權利應盡之注意義
    務，而本件上訴人已受領並實際使用系爭專櫃，即已獲取檢
    查、發見瑕疵之地位，縱形式上被上訴人未會同檢查系爭專
    櫃，亦無從因此解為被上訴人未依約履行或付款條件不成就
    ，是上訴人自難以系爭專櫃未經完工驗收為由，而拒付本件
    餘欠之工程款。
  2.其次，上開合約書第12條定有：「工程驗收：... 工程完工
    時乙方（即被上訴人）提供甲方（即上訴人）竣工圖影本二
    份，若超出此限則乙方有權向甲方申請圖集裝訂工本費用，
    甲方不得異議」等文詞，而依上開條款，兩造並無將竣工圖
    之交付約為付款之條件；又衡情，竣工圖交付之功能係在使
    上訴人得明瞭系爭專櫃施作之規格、項目及圖面，而得作為
    驗收或將來利用之依據，核其性質至多為被上訴人之從義務
    ，且就上開合約係為達到上訴人獲取一臨時櫃以供商展之目
    的以觀，竣工圖之交付與被上訴人應獲取之承攬報酬，並無
    對價關係可言，則雖被上訴人未交付竣工圖，上訴人亦無從
    行使同時履行抗辯權，而拒付其餘1/2 之工程款。
  (三)據上，上訴人既已受領並使用系爭專櫃，即應給付承攬報酬
    ；系爭專櫃固未經驗收，被上訴人亦未交付竣工圖，惟上訴
    人並不因被上訴人未會同驗收，而不能檢驗、發見系爭專櫃
    之瑕疵，又竣工圖僅為被上訴人就上開合約應履行之從義務
    ，與承攬報酬並不立於對價關係。是故，本件並無付款條件
    不成就，或上訴人得行使同時履行抗辯之情形，上訴人以此
    二事由拒付剩餘之1/2 工程款120,000 元，顯屬無據。
八、從而，被上訴人依兩造承攬契約之法律關係，請求上訴人給
    付120,000 元，及自93年10月26日起至清償日止，按年息5%
    計算之利息，洵屬有據，應予准許。原審就此部分為上訴人
    敗訴之判決，並無違誤，上訴人猶執陳詞指摘原判決不當，
    求予廢棄改判，為無理由，其上訴應予駁回。
九、結論：本件上訴為無理由，依民事訴訟法第436 條之1 第3
    項、第449 條第1 項、第385 條第1 項前段、第78條，判決
    如主文。
中    華    民    國    95    年    8     月    4     日
              民事第一庭審判長法  官  甯  馨
                              法  官  曾鴻文
                              法  官  莊珮君
正本係照原本作成。
本判決不得上訴。
中    華    民    國    95    年    8     月    7     日
                              書記官  王美玲


司法院資訊處製作；財團法人民間司法改革基金會備份。
